【裁判字號】    99,易,93
【裁判日期】    990615
【裁判案由】    家暴傷害
【裁判全文】
臺灣宜蘭地方法院刑事判決                99年度易字第93號
公  訴  人  臺灣宜蘭地方法院檢察署檢察官
被      告  甲○○
上列被告因家暴傷害案件，經檢察官提起公訴（98年度偵字第48
80號），本院判決如下：
    主  文
甲○○犯傷害罪，處拘役肆拾日，如易科罰金，以新臺幣壹仟元
折算壹日。緩刑貳年，緩刑期內付保護管束。
    事  實
一、乙○○係鄧月理、甲○○之媳，其等間具有一親等直系姻親
    關係，為家庭暴力防治法第3條第3款所定之家庭成員關係。
    於民國98年6月26日上午6時許，乙○○因小孩補習問題與配
    偶鄧方禮發生口角爭執，經與鄧方禮商談無結論後即出門，
    於98年6月26日上午10時30分許，乙○○返回宜蘭縣五結鄉
    ○○路○段179號住處，再因清晨與鄧方禮爭論之情緒而出言
    辱罵與其同住之甲○○及鄧月理，甲○○因覺遭忤逆而撥打
    電話予乙○○母親，並將電話交由鄧月理通話，乙○○見甲
    ○○、鄧月理撥打電話予其母親再起不滿，且出手欲搶下鄧
    月理手中接過電話，鄧月理見狀欲阻止乙○○搶走電話，乙
    ○○與鄧月理二人即以手互相拉扯，造成鄧月理因而受有左
    肘多處擦傷之傷害（乙○○所涉傷害犯行，業據本院以98年
    度易字第594號判決有罪，並宣告緩刑四年在案），乙○○
    亦因而受有右前臂鈍挫傷之傷害（鄧月理所涉傷害犯行，未
    據告訴）。而甲○○見乙○○與鄧月理拉扯，並造成鄧月理
    受傷，一時氣憤，遂基於普通傷害之犯意，以手強力掐住乙
    ○○之頸部，將乙○○強壓在椅子上，且以拳頭毆擊乙○○
    後腦部二下，導致乙○○因而受有頭頸部挫傷之傷害。而乙
    ○○遭受甲○○攻擊後，亦出拳朝甲○○臉部反擊，擊中甲
    ○○左側門牙及左側鼻翼，並以手抓甲○○前胸、右手腕，
    致甲○○受有左鼻翼、胸部擦傷、右手腕瘀青、左側門牙斷
    裂1顆之傷害（乙○○所涉傷害犯行，業據本院以98年度易
    字第594號判決有罪，並宣告緩刑四年在案）。
二、案經乙○○訴由宜蘭縣政府警察局羅東分局報請臺灣宜蘭地
    方法院檢察署檢察官偵查起訴。
    理  由
一、按被告以外之人於審判外之言詞或書面陳述，除法律有規定
    者外，不得作為證據。又被告以外之人於審判外之陳述，雖
    不符前四條之規定，而經當事人於審判程序同意作為證據，
    法院審酌該言詞陳述或書面陳述作成時之情況，認為適當者
    ，亦得為證據。當事人、代理人或辯護人於法院調查證據時
    ，知有第159條第1項不得為證據之情形，而未於言詞辯論終
    結前聲明異議者，視為有前項之同意，刑事訴訟法第159條
    第1項、第159條之5第1項、第2項分別定有明文。本件情形
    ，證人乙○○於警詢中之陳述，雖屬被告以外之人於審判外
    之陳述，然被告、檢察官於本院審理時，均已同意將上開警
    詢之陳述作為證據，本院審酌該言詞陳述作成時之情況，亦
    認為適當，故依刑事訴訟法第159條之5第1項規定，自得作
    為證據。又被告、檢察官於本院審理時對於下列所述之證據
    資料，均不爭執其證據能力，本院審酌該等證據資料作成時
    之狀況，並無不宜作為證據情事，依刑事訴訟法第159條之5
    第2項規定，自均得作為證據。
二、訊據被告甲○○固不否認「乙○○係伊與鄧月理之媳婦。98
    年6月26日早上，乙○○與其夫鄧方禮發生口角爭執後即出
    門，於當日上午10時30分許，乙○○返回宜蘭縣五結鄉○○
    路○段179號住處後，再因清晨與鄧方禮爭論之事出言辱罵伊
    及鄧月理，伊撥打電話予乙○○之母親，並將電話交由鄧月
    理通話，乙○○遂出手欲搶下鄧月理手中接過電話，而與鄧
    月理互相以手拉扯，造成鄧月理受傷，之後乙○○還出拳毆
    打伊，造成伊受傷。」等情（見宜蘭地檢署98年度偵字第48
    80號卷第11至12頁，宜蘭地檢署98年度他字第747號卷第14
    頁，本院卷第19、85至93、162至163頁），惟矢口否認有何
    普通傷害之犯行，辯稱「當天是鄧月理與乙○○發生爭執拉
    扯，我要上前將她們二人拉開，結果還沒有碰到她們的身體
    ，乙○○就用拳頭打中我的臉部，我就流血受傷了，當天我
    並沒有還手打乙○○，也沒有把乙○○壓在椅子上面，沒有
    出手打乙○○，乙○○的傷是和我太太拉扯造成的，並不是
    我打的，我沒有傷害之犯行。」云云，然查：
（一）上揭犯罪事實，業據證人即告訴人乙○○於警詢、本院審
      理、另案被訴傷害案件（本院98年度易字第594號）審理
      中指訴「伊係鄧月理、甲○○之媳。98年6月26日上午6時
      許，伊因小孩補習問題與配偶鄧方禮發生口角爭執，經與
      鄧方禮商談無結論後即出門。伊於98年6月26日上午10時3
      0分許，返回宜蘭縣五結鄉○○路○段179號住處後，再因
      清晨與鄧方禮爭論之事出言質問甲○○及鄧月理，甲○○
      心生不滿遂撥打電話予伊母親，並將電話交由鄧月理通話
      ，伊遂出手欲搶下鄧月理手中電話，而與鄧月理互相以手
      拉扯，造成鄧月理因而手臂受傷，伊本身手臂亦因此而受
      傷。當伊與鄧月理停止拉扯後，甲○○竟以手強力掐住伊
      之頸部，將伊壓在椅子上，且以拳頭毆擊伊之後腦部二下
      ，造成伊受有頭頸部挫傷之傷害。嗣伊遭甲○○攻擊後，
      乃強力起身反抗，因而擊中甲○○，造成甲○○受傷流血
      。」等情綦詳（見警卷第4至5頁，本院卷第31、131至132
      、150至154頁），核與證人鄧方禮於檢察官偵訊時證述「
      98年6月26日上午6時許，伊因小孩補習問題與乙○○發生
      口角爭執後，伊即出門上班。當天下午1點多，伊接到父
      親電話，告知乙○○毆打父母，伊即返家，看見父、母親
      確實受傷了。翌日乙○○說她與父親發生爭執後，脖子有
      酸酸的感覺。」之情節（見宜蘭地檢署98年度他字第747
      號卷第32至33頁）、證人鄧月理於檢察官偵訊及另案本院
      98年度易字第594號案件審理時證述「乙○○係伊之媳婦
      。98年6月26日上午10時30分許，乙○○返回宜蘭縣五結
      鄉○○路○段179號住處後，即出言辱罵伊，甲○○便撥打
      電話予乙○○之母親，並將電話交由伊通話，乙○○遂出
      手欲搶下伊手中之電話，伊即與乙○○互相以手拉扯，伊
      因此而手部受傷，乙○○手部所受之傷害可能是與伊爭搶
      電話時造成的。之後乙○○還出拳毆打甲○○，造成甲○
      ○受傷。」之情節（見宜蘭地檢署98年度他字第747號卷
      第14至15頁，本院卷第94至99頁），均大致相符。佐以，
      告訴人乙○○於98年6月26日至財團法人羅許基金會羅東
      博愛醫院急診時，經醫師診療結果，其受有頭頸部挫傷、
      右前臂鈍挫傷之事實，亦有該醫院之診斷證明書、該醫院
      99年4月19日（九九）羅博醫字第2010040108號函附之急
      診病歷資料在卷可稽（見本院卷第101、109至122頁）。
      是以參酌告訴人乙○○指訴之前揭情節、證人鄧月理及鄧
      方禮所證述之上開情節、告訴人所受傷勢之位置等情，除
      可知證人乙○○所受右前臂鈍挫傷應係鄧月理、乙○○二
      人於拉扯中所造成，並非被告甲○○之毆打行為所致外，
      亦可認定告訴人乙○○所受頭頸部挫傷之傷勢，並非鄧月
      理、乙○○二人拉扯中造成的，而係被告甲○○以手強力
      掐住乙○○之頸部，將乙○○強壓在椅子上，且以拳頭毆
      擊乙○○後腦部二下所致。
（二）至於被告雖聲請傳喚證人即到場處理員警松文義、徐清明
      及博愛醫院開立乙○○診斷證明書之醫生，欲證明伊並未
      毆打傷害乙○○乙情，然查：證人徐清明已於檢察官偵訊
      時證述「98年6月26日中午12時許，伊據報與松文義一起
      到宜蘭縣五結鄉○○路○段179號處理本件糾紛，鄧月理、
      乙○○說有發生口角拉扯，乙○○當時並沒有說是如何發
      生拉扯，也沒有說被人壓住，過程細節乙○○、甲○○、
      鄧月理都沒有說。當天伊看見乙○○手臂有抓痕，鄧月理
      也有受傷，甲○○牙齒有鬆動情形。伊告訴他們，如要報
      案，就去驗傷後再來報案。」等情甚明（見宜蘭地檢署98
      年度他字第747號卷第33頁）、證人松文義於檢察官偵訊
      時亦證述「98年6月26日中午12時許，伊據報與徐清明一
      起到宜蘭縣五結鄉○○路○段179號處理本件糾紛，甲○○
      、鄧月理說乙○○打她們，伊看見甲○○臉上有血跡，伊
      沒有注意鄧月理何處受傷，當天伊沒有看見乙○○，甲○
      ○、鄧月理也沒有說到爭執的過程細節。」等情明確（見
      宜蘭地檢署98年度他字第747號卷第34頁），可見證人松
      文義、徐清明均未親眼目睹本件案發經過，且案發後到場
      處理時，被告甲○○、告訴人乙○○及鄧月理均未詳細陳
      述案發之經過，是證人松文義、徐清明確實不知案發當時
      情形，並無法證明被告甲○○有無毆打告訴人乙○○之事
      實，自無再行傳喚之必要。另博愛醫院之醫生僅係於案發
      後診療告訴人乙○○，其同樣並未親眼目睹本件案發經過
      ，故亦無法證明被告甲○○有無毆打告訴人乙○○之事實
      ，依然無傳喚之必要，附此敘明。
（三）此外，復有戶籍謄本一件、財團法人天主教靈醫會羅東聖
      母醫院診斷證明書（鄧月理）一件、財團法人天主教靈醫
      會羅東聖母醫院診斷證明書（甲○○）一件、財團法人天
      主教靈醫會羅東聖母醫院99年3月1日天羅聖民字第0169號
      及99年3月12日天羅聖民字第0199號函附之鄧月理及甲○
      ○急診病歷紀錄各一件、本院98年度易字第594號判決書
      一件在卷可稽。
（四）綜上所述，本件事證已臻明確，被告甲○○空言否認犯行
      ，要屬飾卸之詞，諉無足取，其於98年6月26日上午10時3
      0分許，在宜蘭縣五結鄉○○路○段179號住處，以手強力
      掐住乙○○之頸部，將乙○○強壓在椅子上，且以拳頭毆
      擊乙○○後腦部二下，導致乙○○因而受有頭頸部挫傷之
      普通傷害犯行，已堪予認定，應依法論科。
三、核被告甲○○之所為，係犯刑法第277條第1項之傷害罪。至
    於公訴人雖認為告訴人所受之「右前臂鈍挫傷」亦係被告甲
    ○○毆打所造成，而依前揭所述，上開傷勢係乙○○與鄧月
    理二人拉扯所造成，並非被告甲○○之毆打行為所致，故公
    訴人此部分之認定尚有未洽，應予更正。又被告甲○○係告
    訴人乙○○之公公，其等間為家庭暴力防治法第3條第3款之
    家庭成員關係，故被告甲○○之所為亦屬家庭暴力防治法第
    2條第2款之家庭暴力罪。茲審酌被告之品行、智識程度；犯
    罪之動機、目的、手段；於與告訴人因細故發生爭執時，不
    思循理性方式解決紛爭，反而任意逞兇毆傷告訴人，侵害他
    人身體權益；犯後態度及被害人所受之身心傷害等一切情狀
    ，酌情量處如主文所示之刑，並諭知易科罰金之折算標準，
    以示警懲。又被告前未曾因故意犯罪受有期徒刑以上刑之宣
    告，有臺灣高等法院被告前案紀錄表一份在卷可按，其因一
    時情緒失控，失慮而傷害告訴人，惟本院考量其於本件爭執
    過程中同受有傷害，且其年已六十三歲，其經此起訴、審判
    ，當知警惕，應無再犯之虞，因認其所宣告之刑，以暫不執
    行為適當，併予宣告緩刑二年，且依家庭暴力防治法第38條
    第1項規定，諭知於緩刑期內付保護管束，以啟自新。
據上論斷，應依刑事訴訟法第284條之1、第299條第1項前段，家
庭暴力防治法第38條第1項，刑法第277條第1項、第41條第1項前
段、第74條第1項第1款，刑法施行法第1條之1，判決如主文。
本案經檢察官劉憲英到庭執行職務。
中    華    民    國    99    年    6     月    15    日
                  刑事第二庭法  官  劉家祥
以上正本證明與原本無異。
如不服本判決應於收受本判決後10日內向本院提出上訴書狀，並
應敘述具體理由。若未敘述理由者，應於上訴期間屆滿後20日內
向本院補提理由書狀（均須按他造當事人之人數附繕本）。
                            書記官  葉書毓
中    華    民    國    99    年    6     月    15    日
附錄本案論罪科刑法條：
家庭暴力防治法第38條第1項，
犯家庭暴力罪或違反保護令罪而受緩刑之宣告者，在緩刑期內應
付保護管束。
中華民國刑法第277條第1項
傷害人之身體或健康者，處3年以下有期徒刑、拘役或1千元以下
罰金。
中華民國刑法施行法第1條之1
中華民國九十四年一月七日刑法修正施行後，刑法分則編所定罰
金之貨幣單位為新臺幣。
九十四年一月七日刑法修正時，刑法分則編未修正之條文定有罰
金者，自九十四年一月七日刑法修正施行後，就其所定數額提高
為三十倍。但七十二年六月二十六日至九十四年一月七日新增或
修正之條文，就其所定數額提高為三倍。

司法院資訊處製作；財團法人民間司法改革基金會備份。
